臺灣板橋地方法院刑事判決　　　　　　　 93年度訴字第628號
公　訴　人　臺灣板橋地方法院檢察署檢察官
被　　　告　丙○○
　　　　　　庚○○
　　　　　　丁○○
共　　　同
選任辯護人　葉宏基律師
被　　　告　戊○○
上列被告因妨害自由等案件，經檢察官提起公訴（93年度偵字第
142 號、第4853號），本院判決如下：
    主  文
丙○○共同連續乘他人急迫，貸以金錢，而取得與原本顯不相當
之重利，處有期徒刑肆月，如易科罰金以佰元折算壹日。緩刑
貳年。扣案如附表編號一至三所示之本票、執業登記證影本、記
帳單均沒收。
庚○○共同連續乘他人急迫，貸以金錢，而取得與原本顯不相當
之重利，處有期徒刑肆月，如易科罰金以佰元折算壹日，扣案
如附表編號一至三所示之本票、執業登記證影本、記帳單均沒收
；又共同連續以非法方法，剝奪人之行動自由，處有期徒刑肆月
，如易科罰金以佰元折算壹日。應執行有期徒刑陸月，如易科
罰金以佰元折算壹日。緩刑年。扣案如附表編號一至三所示
之本票、執業登記證影本、記帳單均沒收。
丁○○共同連續以非法方法，剝奪人之行動自由，處有期徒刑
月，如易科罰金以佰元折算壹日。緩刑貳年。
戊○○被訴傷害部分不受理；被訴竊盜部分無罪。
    事  實
一、丙○○、庚○○二人合夥在臺北縣板橋市○○路219 號「郁
    茶行」，從事借貸業務，竟基於牟取不法重利之概括犯意聯
    絡，連續於(一)民國92年6 月初某日，乘戊○○急迫需款濟急
    ，而與其聯絡告貸時，約以借貸新臺幣（下同）40,000元，
    計以收取每10日為一期之2,000 元重利（相當年息180 ％）
    ，並押交國民
    供作擔保等苛刻條件後，在臺北縣三重市○○○路560 巷口
    ，交付借予40,000元; (二)92年12月9 日，乘辛○○急迫需款
    濟急，向其告貸時，約以借貸10,000元，計以收取每月2,00
    0 元之重利（相當年息240 ％），並押交其臺北市營業小客
    車駕駛人執業登記證影本及簽發面額20,000元之本票1 張供
    作擔保等苛刻條件後，在上址「郁茶行」，交付借予10,000
    元，藉以博取與原本顯不相當之重利。
二、嗣庚○○因戊○○未依約償還上開借款本息，乃夥同丁○○
    共同基於妨害自由以強迫戊○○辦理銀行現金卡償付之犯意
    聯絡，於92年11月25日凌晨1 時許，駕車至臺北縣三重市○○○路560 巷15弄9 號戊○○住處，將戊○○強押登上其等
    所駕小客車，載返上址「郁茶行」監控，剝奪其行動自由。
    迨次日（即同年月26日）上午8 時許，庚○○、丁○○二人
    再駕車帶同戊○○至中華商業銀行，申請辦理現金卡俾以償
    還欠款，惟因戊○○債信不良，未經核准，庚○○、丁○○
    二人再將戊○○押返上址「郁茶行」，逼迫戊○○另行設法
    籌款償還欠款，迄同日晚上10時許，戊○○向庚○○、丁○○佯稱其岳父同意借款償還，庚○○、丁○○二人乃駕車載
    同戊○○欲返回其上址住處取款，待其等駕車至戊○○上址
    榮春逃脫，隨即至戊○○上址住處，尋覓戊○○未獲，竟又
    於同日晚上10時30分許，復承上開妨害自由之概括犯意聯絡
    ，強押戊○○之妻己○○上車，剝奪其行動自由，載至其父
    母住處索款償還，惟索款未果，遂又將己○○載返上址住處
    ，強迫己○○先行簽立借據及面額共計120,000 元之本票3
    張供作擔保，並扣留其
    金卡償還戊○○之欠款，至次日（即同年月27日）凌晨2 時
    許，始將己○○釋放，駕車離去。
三、同年月27日（起訴書誤載為「92年12月27日」）上午11時45
    分許，庚○○即駕駛車號8422-FH 號自用小客車至上址戊○○住處，欲帶同己○○前往銀行申辦現金卡償付欠款時，此
    際已返回住處之戊○○見狀，不滿庚○○牽連逼迫其妻代償
    債務之情，一時氣憤，遂基於傷害之故意，持其所有之西瓜
    刀2 把，奔出朝庚○○背後揮砍一刀，致庚○○受有腰部撕
    裂傷（長9 公分、寬1.5 公分、深3 公分，此傷害部分，業
    經庚○○撤回告訴）。庚○○遭砍傷後，旋即負傷逃離，戊○○隨後追出，見庚○○所駕汽車停放在外，即上車駕駛該
    車自後欲追趕庚○○，其後未見庚○○，恐其報警，即駕該
    車逃離現場，駛至臺北縣八里鄉○○路○ 段61之2 號前棄置
    。嗣經庚○○報警後，警方循線於同日下午4 時許，在上開
    棄車地點，尋獲庚○○上開車輛，並在車上扣得戊○○砍傷
    庚○○所用之西瓜刀2 把，其後於同年12月6 日凌晨2 時許
    ，經警在臺北縣三重市○○路與集成街口，查獲戊○○，經
    戊○○供述上開借貸之情，復經警於同年月10日下午1 時30
    分許，至上址「郁茶行」依法執行搜索，查扣得如附表編號
    一至三所示之本票、職業登記證影本、記帳單等物，因而查
    獲上情。
四、案經庚○○訴由臺北縣政府警察局三重分局及該分局自行報
    請臺灣板橋地方法院檢察署檢察官偵查起訴。
    理  由
甲、被告丙○○、庚○○、丁○○被訴有罪部分：
一、訊據被告丙○○、庚○○對於上揭被訴重利部分之犯罪事實
    均供認不諱，核與被害人戊○○、辛○○指述被害情節相符
    ，並有如附表編號一至三所示之本票、職業登記證影本、記
    帳單等扣案可資佐證，事證明確，堪認屬實無訛。
二、訊據被告庚○○、丁○○對於上揭被訴妨害自由部分則均矢
    口否認有此部分犯行，被告庚○○辯稱：戊○○係因其隔天
    要去銀行辦現金卡，怕起不來，且伊有車可載他去，才跟伊
    回茶行，而他辦現金卡係為繳納法院傷害案件罰金之用，伊
    並無因戊○○欠款未還，而押他回茶行，之後因戊○○無法
    辦現金卡，說要用他太太名義來辦，伊才載他回去住處，但
    伊在外等候許久未見戊○○出來，就進去問他太太，他太太
    說她不知道戊○○在哪裡，但她明天會去辦現金卡，並將身
    分證拿給伊，要伊轉交代辦公司，他太太又自願簽立3 張本
    票共120,000 元，說要幫戊○○還債，隔天伊開車要去載戊○○他太太去辦現金卡，結果戊○○就拿西瓜刀衝出來砍伊
    ，伊就跑到巷口打電話報警，伊並無強押戊○○及他太太云
    云；被告丁○○則辯稱：伊係因碰到友人庚○○，庚○○叫
    伊陪他過去戊○○住處，之後庚○○開車，戊○○坐在前座
    ，伊坐在後座，他們二人當時還在聊天，庚○○並無強押戊○○之情，到茶行之後，他們二人在聊天，伊不知他們在聊
    什麼，伊就在茶行看電視，迄早上5 、6 時許，伊就回去，
    並未跟戊○○一起去銀行，之後亦無與庚○○到戊○○家去
    找戊○○的太太云云。辯護人則為被告庚○○、丁○○辯護
    稱：被害人戊○○、己○○於警詢、偵審指述前後矛盾不一
    ，且依證人甲○○、乙○○、被害人戊○○、己○○於審理
    時證述情節，均指稱未見庚○○、丁○○對戊○○、己○○
    有妨害自由之行為，另據戊○○於審理時自陳係因庚○○對
    其提出竊盜告訴，始於警詢為庚○○限制其行動自由之不實
    陳述，況庚○○、丁○○果真有對戊○○、己○○限制行動
    自由，豈會於遭戊○○砍傷時報警處理，自曝其妨害自由之
    不法犯行，由此顯見起訴書所認庚○○、丁○○妨害自由之
    犯行，與事實不符云云。經查：
    (一)被告庚○○、丁○○上揭被訴妨害自由部分之犯罪事實，
      業據被害人戊○○、己○○分別於警詢、偵查中指述歷歷
      ，核與被告丁○○於警詢、偵查中曾供稱：伊曾與庚○○
      至三重市○○○路附近向戊○○收帳，因怕戊○○跑掉，
      伊有陪庚○○去找戊○○押回店裡，隔天伊等去銀行等語
      （見93年度偵字第142 號偵查卷29頁、67頁反面、本院93
      年10月18日勘驗筆錄）情節相符，且訊據被告庚○○於警
      詢、偵審中亦不否認：有於上揭時地，與丁○○一同前往
      戊○○住處討債，戊○○並與伊同至上址郁茶行，睡在該
      茶行，伊等復於隔日跟戊○○去銀行辦理現金卡還債，沒
      辦成，後來戊○○說要回去拿錢，伊等在他家門口等，戊○○就跑不見了，之後伊等至戊○○住處，由己○○簽發
      120,000 元本票3 張交付給伊，並交付
      金卡，要償還戊○○欠債，次日伊至戊○○住處，欲帶己○○至銀行辦理現金卡，即遭戊○○持刀砍傷等情（見上
      開偵查卷21頁反面、22頁、67頁、68頁、本院93年5 月5
      日準備程序筆錄4 頁），衡諸常情，戊○○如係自願至銀
      行辦理現金卡抵償債務，何須被告庚○○夥同被告丁○○
      同赴戊○○住處，將之帶回上址茶行內夜宿，再於次日帶
      同至銀行辦理，且於未辦成後，經戊○○提議返家取款償
      債，復由其二人帶同戊○○返家，而戊○○於返家後即趁
      隙逃逸躲匿，上述各節均堪見戊○○之行動自由，顯係受
      限於被告庚○○、丁○○二人之監控中；其次，己○○雖
      係戊○○之妻，惟其本身並無償債能力，亦非債務人，況
      其夫與被告庚○○、丁○○外出，徹夜未歸，返家後又躲
      匿無蹤，其豈會輕諾自願代其夫償債，而簽發超額本票及
      交付
      其後庚○○於次日欲帶同己○○至銀行辦理現金卡時，即
      遭戊○○持刀砍傷，益見戊○○、己○○夫妻均無意願配
      合被告庚○○上開償債方式，足見若非被告庚○○夥同丁○○，施以脅迫非法剝奪其行動自由，其夫妻焉會偕同辦
      理，從而堪認被害人戊○○、己○○上開於警詢、偵查中
      被害之指述，較為可採。
    (二)被告庚○○上開雖辯稱係以平和方式討債情節云云，然據
      被害人戊○○於警詢、偵查中指述：伊向庚○○的地下錢
      莊借錢，因還不起債務，於92年11月25日凌晨一時許，遭
      庚○○強押到他地下錢莊辦公室內，控制行動達二十幾個
      小時，隔天26日，庚○○叫小弟控制伊行動，並叫伊向銀
      行辦理現金卡還債，因信用不良，沒有核發，庚○○叫伊
      聯絡他人拿錢來贖伊回去，但伊籌不到錢，情急之下，伊
      騙庚○○載伊回三重，伊可向伊岳父籌錢，庚○○就載伊
      回三重，伊回到三重市○○○路560 巷口時，即乘車子遇
      紅燈停車時，開車門逃逸，庚○○見伊逃跑，就到伊家強
      押伊老婆己○○，逼伊老婆簽下3 張本票，並扣留
      ，才放伊老婆回家，隔天27日，庚○○駕車要押伊老婆到
      銀行辦現金卡還債，態度很兇，語帶恐嚇威脅伊老婆，伊
      在屋內睡覺被吵醒，見庚○○實在太過分，伊一時情緒失
      控，才持刀砍了庚○○一刀；庚○○他們共有二人在凌晨
      1 時許，去伊家，叫伊跟他們去辦現金卡，並叫伊先去他
      們公司再說，伊說白天再去可否，他們說不行，隔天上午
      去臺北市中華銀行辦現金卡，庚○○開車，伊坐在後座，
      旁邊有做二人，其中一人是昨日一起去伊家之人（應即指
      丁○○），他們限制伊行動自由，伊去辦現金卡未過，他
      們載伊回公司，要伊打電話向友人借錢，但借不到，到晚
      上10時多許，伊對他們說可向伊岳父借20,000元，庚○○
      及另一人即載伊去三重市伊家外面，伊趁等紅燈時就開門
      逃逸，當天晚上10時許，他們又去找伊老婆，先載伊老婆
      去找伊岳父、母，但他們都沒錢，於是他們又載伊老婆回
      家，叫伊老婆簽3 張本票，金額共120,000 元，他們才放
      伊老婆，然後他們才回去，隔天他們又來找伊老婆去辦現
      金卡，伊因一時情緒失控才持刀砍庚○○；當時他們要求
      伊要全部一次還，並強要伊去辦現金卡等語（見上開偵查
      卷31頁、100 頁、101 頁），復經被害人己○○於警詢指
      述：伊先生戊○○於92年6 月初，經由朋友介紹向地下錢
      莊之庚○○借款40,000元，之後於92年11月25日凌晨1時
      許，因被地下錢莊催討債務，而遭庚○○強押至其公司控
      制行動達二十幾小時，經戊○○乘機逃脫後，庚○○進而
      於同年月26日晚上10時30分許，到伊住處逼迫交出戊○○
      未獲，即強押伊逼迫簽下3 張本票及借據作保，並扣留身
      分證，至次日27日凌晨2 時許，才放伊回家等語（見上開
      偵查卷38頁、39頁），核諸被害人戊○○上述趁隙逃脫及
      持刀砍傷庚○○等情，被告庚○○果真係以平和方式向戊○○討債，無何強押監控限制行動自由之情，戊○○何須
      藉詞趁隙逃脫，而戊○○之妻己○○既非債務人，何須另
      簽超額本票及借據，並押交
      金卡，且庚○○若無何逼迫之情，戊○○何以於知悉庚○○欲帶同其妻辦理現金卡，會情緒激動失控而持刀砍傷庚○○，由此可見被害人戊○○、己○○上開之被害指述，
      與上述事實經過情節之事理，較為吻合可採，而被告庚○○所辯：係平和討債並無何強押妨害自由之情云云，則顯
      與上述事實經過情節之事理有違，要難採信。至被害人戊○○、己○○其後於本院審理時，翻異前詞，附和被告庚○○上述辯詞，指稱：係其自願配合辦理，被告庚○○並
      無強迫之情云云，然查被害人戊○○於本院審理時亦仍有
      指稱：那時庚○○他們要載伊太太去銀行辦現金卡，伊想
      他們一定要逼到這樣子，一氣之下才會砍他，伊太太不是
      自願的，錢是伊欠的伊來還，如他們沒有逼，伊太太不會
      簽本票，伊太太簽本票時，他們載伊太太說要簽本票才放
      她回來，伊是氣他們把伊太太逼成這樣，伊才拿刀砍他；
      伊現金卡沒辦成，又和他們回茶行，伊想說出去外面找人
      借錢，他們不同意，伊就騙他說伊丈母娘要借錢給伊，伊
      太太那裡有20,000元，庚○○、丁○○就在伊回去，回到
      家裡，庚○○不讓伊下車，叫丁○○進去拿，伊就趁機逃
      跑，伊跑掉後，他們知道伊家裡沒錢，就載伊太太去找她
      母親拿錢，但沒借到錢，當時伊親戚打電話給他老闆說小
      孩還在家裡，放伊太太回去，伊太太就簽本票等語（見本
      院93年5 月5 日準備程序筆錄5 頁），而被害人己○○於
      本院審理時亦有證稱：警詢筆錄所載伊之陳述內容係正確
      的，本票、借據是庚○○在伊家裡要求伊寫的，第二天他
      找伊去辦現金卡，伊不跟他去等語（見本院94年1 月18日
      審判筆錄），顯與其於本院審理時翻異之說詞，情理難以
      吻合，況依上述相同理由，其等果真未受被告庚○○強押
      逼迫之情，何以戊○○會藉詞逃脫，並激烈反彈持刀砍傷
      被告庚○○，可見其等事後翻異之說詞，亦難與此等情節
      相圓其說，故其後翻異之詞，恐有因畏懼事後報復或因已
      和解，而迴護被告庚○○之虞，尚難遽信，而採為被告庚○○有利之認定。另雖有證人代辦銀行貸款業者甲○○於
      本院審理時證稱：戊○○有經由庚○○介紹，由伊帶同戊○○至銀行辦理貸款，申請現金卡，辦理時庚○○並未在
      銀行等候云云，然查證人甲○○所述情節前後略有不一，
      且所述時間亦與事實未盡相符，況其係與庚○○熟識，不
      無有迴護被告庚○○之虞，且依其所述，戊○○辦理現金
      卡一事，亦係經由庚○○聯絡請其帶同辦理，再戊○○去
      返，亦均係由庚○○駕車載送，是衡諸證人甲○○上開證
      述，亦難遽採為被告庚○○有利之認定。又雖另有證人即
      郁茶行之負責人乙○○於本院審理證稱：戊○○在茶行與
      丙○○、庚○○、丁○○三人泡茶聊天，沒有押他云云，
      惟其指稱戊○○與庚○○、丁○○至茶行之時間，與戊○○、庚○○、丁○○所述時間未盡相符，前後亦略有不一
      ，且依其所述，其大部分係在門市櫃臺，而戊○○與庚○○、丁○○等人係在茶行內房間談事情，並不知他們在談
      何事，再其在茶行時，均未見戊○○有走出茶行，是衡諸
      證人乙○○上開證述情節，亦難遽採為被告庚○○有利之
      認定。
    (三)又被告丁○○上開雖辯稱：伊係偶遇庚○○，陪同前往找
      戊○○，並未見庚○○有強押戊○○之情，伊亦未與庚○○強押戊○○，且至茶行後，即自行在茶行看電視，至次
      日上午5 、6 時許即離去，其後並未隨同戊○○至銀行辦
      理現金卡，亦未再陪同庚○○至戊○○住處找己○○云云
      。然被告丁○○有與被告庚○○共同強押被害人戊○○返
      回上址郁茶行，限制其行動自由，並於其後與庚○○押同
      戊○○至銀行辦理現金卡，且與庚○○之後帶同戊○○返
      家取款，於戊○○逃脫後，並與庚○○共同強押己○○籌
      款及逼迫己○○簽發本票、借據及交付
      被害人戊○○於上述警詢、偵查中指述甚明，且被告庚○○於於警詢、偵查中亦曾指稱：92年11月25日凌晨1 時許
      ，伊與丁○○一同前往戊○○住處討債；第二天戊○○去
      辦現金卡，我們跟他去，在外面等，沒辦成，他說要回去
      拿錢，我們在他家門口等，他跑不見了等語（見上開偵查
      卷22頁、67頁反面、68頁），況被告丁○○於警詢亦曾供
      稱：伊曾與庚○○至三重市○○○路附近向戊○○收帳，
      因怕戊○○跑掉，伊有陪庚○○去找戊○○押回店裡，隔
      天我們去銀行等語（見93年度偵字第142 號偵查卷29頁、
      67頁反面、本院93年10月18日勘驗筆錄），再據證人乙○○於本院審理時證稱：92年11月25日、26日，伊每天都在
      茶行，25日伊係晚上9 時多離開；我到茶行時（應係指26
      日），他們（指丙○○、庚○○、丁○○、戊○○）都還
      沒有進來茶行，茶行店門是伊開的，伊開之後，他們才進
      來，丙○○先進來，庚○○、丁○○、戊○○之後才進來
      ，他們四人大部分時間在茶行裡房間談事情，下午5 、6
      時伊有去買麵線給他們吃，當天晚上9 時多伊離開茶行時
      ，戊○○還沒離開；當天（應係指26日）從伊進入茶行至
      離開止間，戊○○都在茶行裡，沒有走出茶行，丁○○在
      茶行進進出出等語（見本院93年12月21日審判筆錄），可
      見被告丁○○於92年11月26日，亦有與庚○○、戊○○外
      出後同返郁茶行，且於該日下午尚有在該茶行一同用餐，
      是其上開所辯未於上開26日與庚○○、戊○○同往銀行辦
      現金卡，亦未共同返回郁茶行云云，顯與事實不符，應不
      足採，從而，戊○○指稱丁○○有與庚○○二人載其返回
      簽發本票、借據及交付
      春既係遭強押限制行動自由，單憑庚○○一人恐無法單獨
      為之，衡情亦以丁○○有夥同庚○○共同為之，始符合常
      理，由此益見被告丁○○應有共同參與上開強押戊○○、
      己○○限制其行動自由等情，應屬真實。至被害人己○○
      其後於本院審理時證稱：僅有庚○○一人找伊簽發本票、
      借據及交付
      合，故其後如此證述，恐有因畏懼事後報復或因已和解，
      而迴護被告庚○○之虞，尚難遽信，而採為被告丁○○有
      利之認定。另被告庚○○雖亦指稱：丁○○僅有陪同伊去
      戊○○住處討債，返回茶行後，早上即離去云云，除與上
      開所述情節，難圓其說，亦有為其迴護脫罪之虞，故亦難
      以遽採為被告丁○○有利之認定。
    (四)末被害人戊○○雖於本院審理時指稱：庚○○、丁○○並
      無伊於警詢指述妨害自由之犯行，係伊因庚○○告訴伊竊
      盜，伊才反指其等有妨害自由之情云云。然其於警詢指述
      遭庚○○、丁○○強押至郁茶行之情，核與被告丁○○於
      警詢供述情節相符，是戊○○果係故亦誣指被告庚○○、
      丁○○二人，被告丁○○豈會於警詢配合其說詞供述，足
      見戊○○上開所述，顯係事後翻異迴護之詞，自不足採。
    綜上所述情狀，堪信被害人前揭於警詢、偵查指述之被害情
    節係屬實無訛，被告庚○○、丁○○等上開所辯，核屬應係
    事後臨訟卸責之詞，均難採信。是本件被告丙○○、庚○○
    、丁○○上開犯行，事證明確，均堪認定，應予依法論科。
三、核被告丙○○上揭所為，係犯刑法第344 條之重利罪。被告
    庚○○上揭所為，則係犯刑法第344 條之重利罪、同法第30
    2 條第1 項之非法剝奪他人行動自由罪。另被告丁○○上揭
    所為，則係犯刑法第302 條第1 項之非法剝奪他人行動自由
    罪。被告丙○○、庚○○對於上開所犯重利罪，其間有犯意
    聯絡及行為分擔，為共同正犯；又其所犯上開重利罪二次行
    為，時間緊接，所犯罪名相同，顯係出於概括之犯意反覆為
    之，為連續犯，爰依刑法第56條之規定以一罪論，並加重其
    刑。被告庚○○、丁○○對於上開所犯非法剝奪他人行動自
    由罪，其間亦有犯意聯絡及行為分擔，亦為共同正犯；又其
    所犯上開非法剝奪他人行動自由罪二次行為，亦係時間緊接
    ，所犯罪名相同，顯係出於概括之犯意反覆為之，為連續犯
    ，爰依刑法第56條之規定以一罪論，並加重其刑。又被告庚○○所犯上開重利、非法剝奪他人行動自由二罪間，犯意各
    別，行為互殊，所犯罪名不同，應予分論併罰。至公訴意旨
    謂被告庚○○、丁○○二人上開所為，另涉有刑法第304 條
    第1 項之強制罪嫌，此罪嫌與前開被訴有罪之非法剝奪他人
    行動自由部分，為牽連犯，應從一重論處云云。惟按刑法第
    302 條之妨害自由罪，係妨害他人自由之概括的規定，故行
    為人具有一定目的，以非法方法剝奪人之行動自由者，除法
    律別有處罰較重之規定 (例如略誘及擄人勒贖等罪)， 應適
    用各該規定處斷外，如以使人行無義務之事，或妨害人行使
    權利為目的，而其強暴脅迫復已達於剝奪人行動自由之程度
    ，即祇成立本罪，不應再依同法第304 條論處，誠以此項使
    人行無義務之事，或妨害人行使權利之低度行為，應為非法
    剝奪人之行動自由之高度行為所吸收，不能以其目的係在使
    人行無義務之事，或妨害人行使權利，認為係觸犯刑法第30
    2 條第1 項及第304 條第1 項之二罪名，而依同法第55條從
    一重處斷（參見最高法院93年度台上字第3309號刑事判決意
    旨、29年上字第3757號判例意旨）。是公訴意旨上開所論，
    容有未洽，併此敘明。爰分別審酌被告丙○○、庚○○、丁○○所犯各罪之犯罪動機、目的、方法、手段、所生危害、
    所獲不法利益及犯罪後之態度等一切情狀，各量處如主文所
    示之刑，並諭知易科罰金之折算標準，另被告庚○○部分，
    並定其應執行之刑。然復查被告丙○○、庚○○、丁○○三
    人前均未曾受有期徒刑以上刑之宣告，有臺灣高等法院被告
    全國前案紀錄表在卷可按，其等一時失慮貪圖利益，而觸犯
    本件刑罰，經此刑之宣告後，應知警惕而無再犯之虞，本院
    因認暫不執行其刑為當，分別依其所犯情節，併予各宣告緩
    刑二年、三年，用啟自新。扣案如附表編號一至三所示之本
    票、執業登記證影本、記帳單，均係被告丙○○、庚○○所
    有供犯重利罪所用之物，併予依法宣告沒收。至扣案如附表
    編號四至九所示之物，則尚不能證明與被告三人所為本件犯
    罪有關，故不予沒收，附此敘明。
乙、被告戊○○被訴部分：
一、被訴傷害部分：
    (一)公訴意旨略以：被告戊○○於92年11月27日（上午11時45
      分許），因庚○○與丁○○駕駛車號4822-FH 號自小客車
      至其上址住處，欲脅迫其妻己○○前往銀行辦理現金卡抵
      償債務，戊○○見狀不滿二人暴行，一時情緒失控，竟基
      於傷害他人身體之犯意，手持西瓜刀2 把，朝庚○○背面
      揮砍一刀，致庚○○受有腰部撕裂傷（長9 公分、寬15公
      分、深3 公分）之傷害，經庚○○告訴，因認被告戊○○
      此部分涉犯有刑法第277 條第1 項之傷害罪嫌等語。
    (二)按告訴乃論之罪，告訴人於第一審辯論終結前得撤回其告
      訴；又告訴經撤回者，應諭知不受理之判決，刑事訴訟法
      第238 條第1 項、第303 條第 3款分別定有明文。
    (三)查本件告訴人庚○○告訴被告戊○○傷害部分，起訴書認
      被告係觸犯刑法第277 條第1 項之罪，依同法第287 條前
      段之規定，須告訴乃論。茲據告訴人庚○○具狀撤回其告
      訴，有其撤回告訴狀在卷可稽，依照首開說明，本件此部
      分爰為諭知不受理之判決。
二、被訴竊盜部分：
    (一)公訴意旨略以：被告戊○○於上開時地持刀砍傷庚○○後
      ，見庚○○欲逃往鄰近派出所報案，竟意圖為自己不法之
      所有，竊取庚○○所駕上開自小客車，得手後駕車自後方
      追趕庚○○，但因未尋著庚○○，遂將該自小客車停置在
      臺北縣八里鄉○○路○ 段61之2 號前，嗣經庚○○報警，
      經警循線（於同日下午4 時許，在上開停車處）尋獲該車
      ，因認被告戊○○此部分涉犯有刑法第320 條第1 項之竊
      盜罪嫌云云。
    (二)按公訴人認被告戊○○涉有竊盜罪之犯行，無非以其犯罪
      事實業據告訴人庚○○指訴綦詳，並有被告戊○○警詢、
      偵查中之供述，且有贓物領據附卷可資佐證為其論據。惟
      訊據被告戊○○堅決否認有此竊盜犯行，辯稱：伊砍傷庚○○之後，就開庚○○的車子要追庚○○，但沒追到，知
      道他要報警，伊就不敢回家，開車逃離現場，最後將車開
      到八里停放，並聯絡友人通知警察該車停放地點，並無不
      法所有竊車之意等語。
    (三)按犯罪事實應依證據認定之，無證據不得認定其犯罪事實
      ，刑事訴訟法第154 條第2 項定有明文。而所謂證據，係
      指足以證明被告確有犯罪行為之積極證據而言，該項證據
      須適於為被告犯罪之證明者，始得採為斷罪之資料；再告
      訴人之告訴，係以使被告受刑事訴追為目的，是其陳述是
      否與事實相符，仍應調查其他證據以資審認（參照最高法
      院69年臺上字第4913號、52年臺上字第1300號等判例要旨
      ）。又按認定犯罪事實所憑之證據，必須達於一般人均可
      得確信其為真實之程度，而無合理之懷疑存在時，始得據
      為被告有罪之認定，倘若犯罪事實之證明尚未達此一程度
      ，仍有合理之懷疑存在，則應為被告有利之推定，仍不能
      遽為被告有罪之判斷，此亦為刑事訴訟法第154 條，犯罪
      事實應依證據認定之證據裁判原則，及因保障被告人權，
      無罪推定原則之所在（參見最高法院76年度臺上字第4986
      號判例、91年度臺上字第39號刑事判決等意旨）。又按竊
      盜罪之成立，以行為人主觀上有不法所有之意圖為必要；
      所謂不法所有，係指非法取得他人之物，據為自己或第三
      人所有而言, 如無不法所有之意圖，取得他人之物為一時
      之用，或得謂之使用竊盜，則與刑法上之竊盜罪有別。經
      查，被告戊○○於該日上午11時45分許，開走告訴人庚○○之上開車輛後，旋於同日下午4 時許，為警尋獲該車，
      衡諸其駕車地點與該車尋獲地點相距甚遠，而尋獲時間僅
      4 小時，若非被告戊○○主動告知警方，應無法於短時間
      內尋獲該車，是被告戊○○上開所辯情節，應非虛詞，足
      堪採信。從而，依被告戊○○上開辯述，其既係為追趕庚○○始駕駛該車，要難謂其主觀上有竊取該車之不法所有
      意圖，其後雖駕車離開現場，惟旋將該車駛至上開臺北縣
      八里鄉○○路處停放，並聯絡友人通知警方尋車，益見被
      告戊○○並無不法所有之竊車意圖。是依上開說明，尚難
      認被告戊○○有不法所有之竊車意圖，此外復查無其他積
      極證據足認被告戊○○確有上開竊盜之犯行，是本件此部
      分不能證明被告戊○○犯罪，自應為無罪判決之諭知。
    (四)至臺灣板橋地方法院檢察署檢察官移送併案審理之93年度
      偵字第3946號被告戊○○另涉犯竊盜罪嫌一案，因本件被
      告戊○○被訴竊盜部分為無罪判決，其上開移送併辦案件
      自與本件無所謂裁判上一罪之關係，本院無從併予審理，
      應退由該署檢察官另行偵辦處理，附此敘明。
據上論斷，應依刑事訴訟法第299 條第1 項前段、第303 條第3
款、第301 條第1 項，刑法第28條、第56條、第344 條、第302
條第1 項、第41條第1 項前段、第51條第5 款、第74條第1 款、
第38條第1 項第2 款，罰金罰鍰提高標準條例第1 條前段、第2
條，判決如主文。
本案經檢察官李吉祥到庭執行職務
中　　華　　民　　國　　94　　年　　3 　　月　　9 　　日
              刑事第十九庭  審判長法  官  彭  全  曄
                                  法  官  蕭  一  弘
                                  法  官  朱  嘉  川
以上正本證明與原本無異
如不服本判決應於送達後10日內向本院提出上訴狀
                                  書記官  梁  宜  庭
中　　華　　民　　國　　94　　年　　3 　　月　　9 　　日
附錄本案論罪科刑法條全文：
中華民國刑法第344條
(重利罪)
乘他人急迫、輕率或無經驗貸以金錢或其他物品，而取得與原本
顯不相當
之重利者，處一年以下有期徒刑、拘役或科或併科一千元以下罰
金。
中華民國刑法第302條
(剝奪他人行動自由罪)
私行拘禁或以其他非法方法，剝奪人之行動自由者，處五年以下
有期徒刑、拘役或三百元以下罰金。
因而致人於死者，處無期徒刑或七年以上有期徒刑，致重傷者，
處三年以上十年以下有期徒刑。
第一項之未遂犯罰之。
--------------------------------------------------------
附表：
┌──┬────────┬───┬──────────┐
│編號│扣 案 物 品 名稱│數  量│備                註│
├──┼────────┼───┼──────────┤
│ 一 │辛○○簽發之本票│   1張│發票日92年12月9日， │
│    │                │      │票面金額新臺幣（下同│
│    │                │      │）20,000 元。       │
├──┼────────┼───┼──────────┤
│ 二 │辛○○之臺北市營│   1張│                    │
│    │業小客車駕駛人執│      │                    │
│    │業登記證影本    │      │                    │
├──┼────────┼───┼──────────┤
│ 三 │92年12月9 日貸款│   1張│內載有支出借貸辛○○│
│    │記帳單          │      │10,000元。          │
├──┼────────┼───┼──────────┤
│ 四 │戊○○92年11月19│   1張│不能證明與本件起訴之│
│    │日簽訂之機車買賣│      │重利犯罪有關連。    │
│    │訂購書          │      │                    │
├──┼────────┼───┼──────────┤
│ 五 │李志宏簽發之本票│   1張│(1)不能證明與本件起訴│
│    │                │      │  之重利犯罪有關連。│
│    │                │      │(2)發票日92年12月8 日│
│    │                │      │  ，票面金額100,000 │
│    │                │      │  元。              │
├──┼────────┼───┼──────────┤
│ 六 │庚○○之「郁茶行│   4張│與本件起訴犯罪無直接│
│    │」名片          │      │關連。              │
├──┼────────┼───┼──────────┤
│ 七 │空白之借款人收帳│  10張│同右。              │
│    │登記卡          │      │                    │
├──┼────────┼───┼──────────┤
│ 八 │空白本票        │   5張│同右。              │
├──┼────────┼───┼──────────┤
│ 九 │貸款記帳單      │   2張│同右。              │
└──┴────────┴───┴──────────┘
